臺灣高等法院刑事判決
110年度上訴字第396號
上  訴  人  葉雨閻
即  被  告          

選任辯護人  劉鴻傑  律師
上列上訴人因詐欺案件，不服臺灣新北地方法院109年度審訴字
第1454號，中華民國109年8月24日第一審判決（起訴案號：臺灣
新北地方檢察署109年度偵字第20508號、第21737號）提起上訴
，判決如下：
    主    文
原判決關於定執行刑及沒收宣告撤銷。
甲○○犯三人以上共同詐欺取財罪，處有期徒刑陸月；又犯三人以
上共同詐欺取財罪，處有期徒刑柒月。均緩刑肆年，並應依一Ｏ
九年八月十七日臺灣新北地方法院一Ｏ九年度司附民移調字第一
四五三號調解筆錄成立條款，繼續履行給付予柯妮臻；且應於本
判決確定之次月起，每月十日，給付新臺幣（下同）伍仟元予乙
○○，共應給付拾萬元（包括已經提存之壹萬貳仟伍佰元）。
    犯罪事實
一、甲○○（原名葉曉琪）於民國109年3月某日，加入「王麗華」
    等成年人所屬詐欺集團，意圖為自己不法所有，基於三人以
    上共同犯詐欺取財罪之犯意聯絡，甲○○先將其第一商業銀行
    000-00000000000號帳戶及遠東國際商業銀行000-000000000
    00000號帳戶，提供給詐欺集團成員作為匯入詐欺贓款使用
    ，再以附表所示詐欺方法，致柯妮臻、乙○○陷於錯誤而分別
    匯入3萬元、30萬元，並由詐欺集團成員通知甲○○提領贓款
    。甲○○可自行就提領之款額抽取4％報酬，其餘贓款則於新北
    市○○區○○路000號前，交給詐欺集團成員收受。柯妮臻、乙○
    ○匯款之後均察覺被騙而報警，因而查獲。
二、案經乙○○、柯妮臻訴由新北市政府警察局土城分局、永和分
    局報請臺灣新北地方檢察署檢察官偵查起訴。
    理    由
一、證據能力：
(一)被告以外之人於審判外之陳述，雖不符前4條規定，而當事
    人於審判程序同意作為證據，法院審酌該言詞或書面陳述作
    成之情況，認為適當者，得為證據。當事人、代理人或辯護
    人於法院調查證據時，知有第159條第1項不得為證據之情形
    ，而未於言詞辯論終結前聲明異議者，視為有前項同意。刑
    事訴訟法第159條之5第1項、第2項明文規定。被告以外之人
    於警詢之證述，經依法踐行調查證據程序，檢察官、被告及
    辯護人均知有該證詞而不爭執各項證據之證據能力，且未於
    言詞辯論終結前聲明異議，審酌證人筆錄作成之情況，並無
    在非自由意志情況下所為陳述，認為適當，依刑事訴訟法第
    159條之5第2項規定，具有證據能力。
(二)其餘憑以認定被告犯罪事實之非供述證據，查無違反法定程
    序取得之事實，依同法第158條之4規定反面解釋，均有證據
    能力。
二、認定犯罪事實所憑證據及理由：
　　被告甲○○依然同於原審之有罪陳述，對於犯罪事實均坦白承
    認，並捨棄上訴狀記載關於否認犯罪的辯解（本院卷第
　　126頁）核與告訴人柯妮臻、乙○○之指訴相符，並有告訴人
    乙○○之板信商業銀行匯款申請書影本、告訴人柯妮臻之中國
    信託銀行存摺影本匯款資料及LINE對話紀錄、被告之遠銀帳
    戶客戶基本資料查詢、帳戶交易細表及存摺影本、被告之一
    銀帳戶存摺影本、被告於109年3月9日12時44分許、12時53
    分許，前往新北市○○區○○路000號遠東國際商業銀行雙和分
    行補摺及臨櫃提領30萬元贓款之監視錄影照片、被告之臉書
    訊息及LINE對話紀錄截圖可證。足認被告任意性自白與事實
    相符，可以採信。事證明確，被告犯行可以認定，應依法論
    科。
三、論罪：
(一)本案犯行是由多人縝密分工完成之集團性犯罪，包括與被告
    聯繫提供帳戶之人、指示被告前往提領贓款者、打電話並分
    別冒用數種身分向告訴人柯妮臻、乙○○施用詐術者、「王麗
    華」及被告，行為人數至少3人以上，核被告所為，係犯刑
    法第339條之4第1項第2款三人以上共同詐欺取財罪，共2罪
    。
(二)被告與「王麗華」及所屬詐欺集團成員（卷內並無證據證明
    行為人有未滿18歲之人）具有犯意聯絡及行為分擔，均為共
    同正犯。
(三)所犯2罪，犯意各別、行為互異，應分論併罰。
(四)被告坦承犯行，已與告訴人柯妮臻成立調解，分期履行中（
    本院卷第41、77、79頁）告訴人乙○○部分則因未到庭調解或
    陳述意見，以致未能達成和解；但被告願意分期給付，賠償
    告訴人乙○○10萬元(本院卷第125頁）且已於109年11月30日
    在臺灣新北地方法院為告訴人乙○○提存12500元，有原審調
    解筆錄、109年度存字第2180號提存書(本院卷第
　　109頁）可證。可認確有悔意，各罪均依刑法第59條規定減
    輕其刑。
四、撤銷改判及科刑審酌事由：
(一)原審為被告科刑諭知，雖有論據；惟查：１、原判決就被告
    所犯2罪，分別量處6月、7月有期徒刑，雖均不得易科罰金
    ，但有期徒刑6月部分，依刑法第41條第3項規定，得易服社
    會勞動，依刑法第50條第1項但書規定，2罪不得併合處罰。
    原審一併定應執行刑部分，應予撤銷。２、基於原審就已經
    調解成立之告訴人柯妮臻部分之犯罪所得不予宣告沒收之同
    一事理，被告於本院已經為告訴人乙○○提存12500元，如上
    所述，原審未及審酌。原判決此部分犯罪所得之沒收宣告，
    應併撤銷，
(二)審酌被告貪圖較一般工作報酬高且速得，致使告訴人柯妮臻
    、乙○○蒙受金錢損失；惟念坦承犯行，犯後態度尚稱良好及
    上述減刑事由，參酌被告之犯罪動機、目的、手段、參與程
    度、所得利益、被告供稱高職畢業、任職廚房工作，月薪32
    000元、貧窮、沒有不動產、須扶養父親等情狀，分別量處
    如主文所示之刑。
(三)依現有證據，被告於109 年3月9日11時44分許，提領告訴人
    柯妮臻轉帳匯入一銀帳戶之3 萬元、同日12時53分，提領告
    訴人乙○○匯入遠銀帳戶之30萬元，並均自行抽取4％佣金報酬
    （即30000×4％＋300000×4％＝13200）應認被告之犯罪所得共13
    200元；然因告訴人柯妮臻被詐欺之3萬元部分，已經以1500
    0元達成和解，有調解筆錄可憑(本院卷第41頁）告訴人乙○○
    部分之犯罪所得12000元，被告已經為告訴人乙○○提存12500
    元，均已足以剝奪被告於此2犯行之犯罪利得，依刑法第38
    條之2第2項規定，均不另宣告沒收。
(四)被告前無犯罪科刑紀錄，有本院被告前案紀錄表可憑。一時
    失慮，觸犯法律，坦承犯行，並與告訴人柯妮臻達成調解、
    承諾賠償告訴人乙○○，經此偵審程序，應已知所警惕而無再
    犯可能，因認所宣告之刑皆以暫不執行適當，併均宣告緩刑
    如主文；斟酌告訴人乙○○所受損害重大，且為確保被告記取
    教訓，切實履行與告訴人柯妮臻之分期賠償給付，並依被告
    及辯護人之陳述（本院卷第125頁）依刑法第74條第2項第3
    款規定，各宣告緩刑負擔如主文。被告若未遵循緩刑負擔而
    情節重大者，檢察官得依刑事訴訟法第476條、刑法第
　　75條之1第1項第4款規定，聲請撤銷緩刑。　　
據上論斷，依刑事訴訟法第369條第1項前段、第364條、第299條
第1項前段，刑法第28條、第339條之4第1項第2款、第59條、第
74條第1項第1款、第2項第3款，刑法施行法第1條之1第1項，判
決如主文。
本案經檢察官黃孟珊偵查起訴，檢察官李吉祥到庭執行職務。
中　　華　　民　　國　　110 　年　　3 　　月　　31　　日
    　　　　　　　　　刑事第二庭審判長法　官  郭豫珍
    　　　　　　　　　　　　　　　　  法　官  錢建榮
  　　　　　　　　　　　　　　　      法　官  謝梨敏
以上正本證明與原本無異。
如不服本判決，應於收受送達後20日內向本院提出上訴書狀，其
未敘述上訴之理由者並得於提起上訴後20日內向本院補提理由書
（均須按他造當事人之人數附繕本）「切勿逕送上級法院」。
                                      書記官  葉書豪
中　　華　　民　　國　　110 　年　　3 　　月　　31　　日
附錄：本案論罪科刑法條全文
中華民國刑法第339條之4
犯第339條詐欺罪而有下列情形之一者，處1年以上7年以下有期
徒刑，得併科1百萬元以下罰金：
一、冒用政府機關或公務員名義犯之。
二、三人以上共同犯之。
三、以廣播電視、電子通訊、網際網路或其他媒體等傳播工具，
    對公眾散布而犯之。
前項之未遂犯罰之。

　　　
附表：犯罪事實
編號 告訴人    詐騙方式 匯款時間 匯款金額 提款時間 提領地點 提領金額  1 柯妮臻 109年3月9日10時26分許，電話聯繫柯妮臻，假冒姪女林曼君，互加LINE好友，佯稱急需用錢，向柯妮臻借款，致柯妮臻陷於錯誤，依詐欺集團指示，以ATM 轉帳匯款於一銀帳戶。 109年3月9日11時許 3萬元 109年3月9日11時 44分許 新北市○○區○○路0段000 號統一超商樂華門市 告訴人柯妮臻轉帳匯入3萬元  2 乙○○ 109年3月9日11時37分許，電話聯繫乙○○，假冒友人廖協理，佯稱買賣土地需要資金周轉，致乙○○陷於錯誤，依詐欺集團指示，臨櫃匯款於遠銀帳戶。 109年3月9日11時 42分許 30萬元 109年3月9日12時 53分許 新北市○○區○○路000號遠東國際商業銀行雙和分行 30萬元